【裁判字號】    97,上重訴,2
【裁判日期】    970430
【裁判案由】    違反毒品危害防制條例
【裁判全文】
臺灣高等法院高雄分院刑事判決         97年度上重訴字第2號
上  訴  人
即  被  告  甲○○
                    現於台灣高雄第二監獄執行中
選      任  林樹根律師
選任辯護人  洪茂松律師
            邱麗妃律師
上列上訴人因違反毒品危害防制條例案件，不服臺灣高雄地方法
院96年度重訴字第91號中華民國96年11月30日第一審判決（起訴
案號：臺灣高雄地方法院檢察署96年度偵字第3313號），提起上
訴，本院判決如下：
    主  文
原判決撤銷。
甲○○共同運輸第一級毒品，累犯，處有期徒刑拾伍年捌月。扣
案之海洛因參包（驗餘合計淨重壹仟零肆拾點參捌公克）沒收銷
燬之。扣案之「華信航空公司」清潔袋參個、「豐興餅舖」手提
紙袋壹個、MOTOROLLA 廠牌行動電話壹支（門號0000000000號內
含易付卡）、OKWAP 廠牌行動電話（型號：A362、序號000000-0
0-000000-0，內含易付卡）壹支，均沒收之。
            事  實
一、甲○○前因違反肅清煙毒條例案件，經臺灣板橋地方法院以
    83年度訴字第613 號判處有期徒刑3 年11月確定；另因違反
    肅清煙毒條例及麻醉藥品管理條例案件，經同院以83年度訴
    字第2864號分別判處有期徒刑4 年1 月及2 月確定，上開3
    罪經裁定應執行有期徒刑7 年6 月確定，於民國86年10月16
    日假釋出監。又因違反毒品危害防制條例案件，再經同院以
    89年度訴字第948 號分別判處有期徒刑9 月及5 月，定其應
    執行有期徒刑1 年確定，前開假釋並經撤銷，與殘刑3 年7
    月16日接續執行，於94年4 月30日縮短刑期執行完畢。
二、詎其未知警惕，與陳文博（另由檢察官通緝中）均明知海洛
    因屬依法不得持有及運輸之第一級毒品，仍共同基於運輸第
    一級毒品海洛因之犯意聯絡，由陳文博於96年1 月25日先以
    0000000000號搭配之行動電話（型號、序號均不詳），與甲
    ○○所有之門號0000000000號（易付卡）搭配其所有之MOTO
    ROLLA 廠牌行動電話（型號V361、序號000000-00-000000-0
    號）聯繫，約定共同南下高雄運輸海洛因毒品北上。2 人即
    於96年1 月25日下午5 時35許，在臺北國際航空站（下稱松
    山機場）會面，並一同搭乘「華信航空股份有限公司」（下
    稱華信航空公司）AE0275號班機，自松山機場抵達高雄國際
    航空站（下稱小港機場），陳文博並於飛行途中指示甲○○
    自班機上拿取華信航空公司供乘客嘔吐使用之清潔袋3 個，
    供分裝及包裹海洛因毒品使用。抵達小港機場後，2 人旋於
    同日晚間6 時40分許（起訴書誤載為7時50 分）共同搭乘計
    程車前往高雄市○○區○○路447 號之「高富大飯店」旁某
    不詳MTV 之301 號包廂內，由陳博文先將其所有事先約定供
    識別身分用之新臺幣（下同）佰元紙鈔1 張（未扣案）供與
    陳文博聯絡用之OKWAP 廠牌紅色行動電話1 支（型號：A362
    、序號000000-00-000000-0，其上貼有記載前4 碼0986、末
    3 碼738 、中間3 碼空白之貼紙〈事先交代甲○○暗記於心
    〉及供藏放海洛因毒品用之「豐興餅舖」手提紙袋1 個（內
    有之小型電子磅秤1 臺），均交付與甲○○，推由甲○○單
    獨進入高富飯店，並至2505號房間內（起訴書誤載為505 號
    房），向在內等候之馬來西亞籍成年男子ZAINUDIN（業於96
    年1 月26日出境前往曼谷）提出上開紙鈔，供辨識身分無誤
    後，ZAINUDIN即取出毒品海洛因1 大包（驗餘合計淨重1040
    .38 公克、純度74.80 ％、純質淨重778. 20 公克），交付
    與甲○○。經甲○○將海洛因毒品倒出，並分裝在上開3 個
    華信航空公司清潔袋內，復將3 包海洛因均置入上開「豐興
    餅舖」手提紙袋（內有該小型電子磅秤1 臺），並依指示以
    上開OKWAP 廠牌紅色行動電話，撥打陳文博之門號00000000
    00號之行動電話聯絡，並告知已順利取得海洛因後，即依陳
    文博指示，將該批海洛因運往上開MTV 之301 號包廂內與陳
    文博會合，再一同搭乘計程車，將上開海洛因運往高雄火車
    站前，欲購買「空軍一號」客運晚間9 時10分北上班車之車
    票，共同將上開海洛因運往彰化縣員林鎮。嗣於同日晚間9
    時許，經警在高雄市三民區○○○路275 號前，見候車之甲
    ○○神色有異，上前盤查，甲○○見狀即快步逃避，經警自
    後追及發現甲○○所提上開「豐興餅舖」手提紙袋內置有毒
    品，當場查獲，並扣得上開海洛因毒品3 包（各以華信航空
    公司清潔袋1 個包裝）、陳文博所有之「豐興餅舖」手提紙
    袋1 個、小型電子磅秤1 臺、上開OKWAP 廠牌紅色行動電話
    （型號：A362、序號000000-00-00 0000-0 ，內含易付卡1
    張）1 支，及甲○○所有之上開MOTO ROLLA廠牌行動電話1
    支（含門號0000000000號易付卡1 張），陳文博則乘機逃逸
    。
二、案經高雄市政府警察局保安大隊移請臺灣高雄地方法院檢察
    署檢察官偵查起訴。
    理  由
一、證據能力
    本判決所引用據以認定事實之各項證據，其中關於傳聞證據
    部分，除符合刑事訴訟法第159 條之1 至4 或其他傳聞例外
    之規定，本有證據能力外，餘均經檢察官、被告及辯護人於
    審理中同意作為證據（本院卷63頁）且本院審酌各該證據作
    成之情況，認以之為證據並無不當，依同法第159 條之5規
    定，均得為證據。
二、訊據被告甲○○對上開事實已於本院審理中坦承不諱（本院
    卷59、67頁），並有門號0000000000號申請人資料及雙向通
    聯紀錄（偵卷35至51頁）、華信航空公司登機證、乘客名單
    （偵卷83至86頁）、甲○○護照及身分證（警卷21頁）、陳
    文博個人基本資料查詢、護照申請書、在監在押資料報表、
    全國刑案資料查註表（偵卷30至33頁）、高富大飯店住宿登
    記簿節本、ZAINUDIN入出境資料（偵卷69至71頁）各1 份（
    均影本）、扣案物品及現場採證照片共23幀（警卷23至26頁
    、偵卷65至68頁）附卷可稽，並有海洛因毒品3 包（各以華
    信航空公司清潔袋1 個包裝）、「豐興餅舖」手提紙袋1 個
    、小型電子磅秤1 臺、OKWAP 廠牌行動電話1 支（內含易付
    卡1 張）、MOTOROLL A廠牌行動電話1 支（含門號00000000
    00號易付卡1 張）扣案為憑（警卷18頁扣押物品目錄表）。
    扣案之毒品3 包經送法務部調查局鑑驗結果，均含第一級毒
    品海洛因成分，合計淨重1040.38 公克（空包裝總重41.53
    公克）、純度74.80 ％、純質淨重778.20公克，有該局96年
    5 月7 日調科壹字00000000000 號鑑定書1 份（偵卷93頁）
    在卷可參。核與被告上開自白情節相符，本件事證明確，被
    告犯行洵堪認定。
三、論罪科刑
(一)按運輸第一級毒品罪，所謂「運輸」，係本於運輸意思而搬
    運輸送而言，倘其有此意圖者，一有搬運輸送之行為，犯罪
    即已成立，並非以運抵目的地為完成犯罪之要件。且縱係零
    星或短途持送，除顯然無運輸之認識或意圖，得認為單純持
    有外，亦應論以該罪要件。區別各該罪既遂、未遂之依據，
    應以已否起運離開現場為準，如已起運離開現場，其構成要
    件之輸送行為即已完成，不以達到目的地為既遂之條件（最
    高法院93年度臺上字第1472號、95年度臺上字第990 號判決
    意旨參照）。次按刑法關於正犯、從犯之區別，係以其主觀
    之犯意及客觀之犯行為標準，凡以自己犯罪之意思而參與犯
    罪，無論其所參與者是否係犯罪構成要件之行為，皆為正犯
    ，其以幫助他人犯罪之意思而參與犯罪，其所參與者，苟係
    犯罪構成要件之行為，亦為正犯，必以幫助他人犯罪之意思
    而參與犯罪，其所參與者又為犯罪構成要件以外之行為，始
    為從犯。故共同實施犯罪行為之人，在合同意思範圍以內，
    各自分擔犯罪行為之一部，相互利用他人之行為，以達其犯
    罪之目的者，即應對於全部所發生之結果，共同負責（同院
    92年臺上字第5407號判決意旨參照）。本件被告甲○○既事
    先即在臺北與陳文博以電話約定同赴高雄收取海洛因毒品，
    復由被告進入高富飯店取得海洛因後，再與陳文博一同攜帶
    該批海洛因欲離開高雄北上，雖於客運站前即為警查獲而未
    運抵目的地，惟被告與陳文博本即基於運輸意思而搬運輸送
    該批海洛因，復已起運離開現場，自屬運輸毒品既遂，非僅
    單純持有。又被告既與陳文博事先謀議後，各為上開分工行
    為，顯係以自己犯罪之意思，並參與犯罪構成要件之行為，
    屬共同正犯。
(二)又按海洛因係屬毒品危害防制條例第2 條第2 項第1 款明定
    之第一級毒品。核被告所為，係犯毒品危害防制條例第4 條
    第1 項之運輸第一級毒品罪。其持有海洛因之低度行為，應
    為運輸之高度行為所吸收，不另論罪。被告與陳文博就上開
    犯行間，有犯意聯絡及行為分擔，應論以共同正犯。又被告
    前有如事實欄第一段所示犯罪科刑及執行，有臺灣高等法院
    被告前案紀錄表1 份在卷可按，其於受徒刑之執行完畢後，
    5 年以內故意再犯本件有期徒刑以上之罪，為累犯，關於所
    犯運輸毒品罪之法定刑為死刑或無期徒刑部分均不得加重，
    僅就法定刑之併科罰金刑部分，依刑法第47條第1 項加重其
    刑。又被告與陳博文同至高雄取得海洛因欲運輸北上，所運
    輸之海洛因毒品淨重達1040.38 公克，純度高達74.80 ％，
    數量非少，犯罪情節固然不輕，惟本件被告係由受主謀陳文
    博之誘唆始共同為之，其與主謀陳文博涉案情節及被告並未
    獲得厚利之情形相較，實屬情輕法重，揆其犯罪情狀客觀上
    顯有堪予憫恕之處，本院如逕以宣告最低度（販賣第一級毒
    品最輕本刑為無期徒刑）之刑罰，猶嫌過重，爰依刑法第59
    條規定酌減其刑。原審據以論處被告共同運輸毒品海洛因罪
    刑，固非無見；惟查：（1） 陳文博於被告前往高富飯店與
    2505號房之馬來西亞籍成年男子ZAINUDIN見面前，始將該小
    型電子磅秤置放在「豐興餅舖」手提紙袋內交付被告，且被
    告並未在高富飯店2505號房間內以該電子秤確認重量及分裝
    海洛因之事實，業據被告供明在卷（原審卷51頁），原審認
    定陳文博在松山機場即交付甲○○該小型電子磅秤並由被告
    以該電子磅秤在2505號房間確認重量及分裝海洛因並諭知該
    小型電子磅秤沒收，已有未合。（2） 陳文博指示被告以其
    交付之OKWAP 廠牌行動電話（型號：A362、序號0000000-00
    -000000-0 ，含預付卡1 張）作為聯絡工具，既經扣案自應
    予沒收。原審主文既已上開OKWAP 廠牌行動電話（型號：A3
    62、序號0000 00-00-000000-0） 諭知沒收，惟於判決理由
    又載以OKWAP 廠牌行動電話未扣案（判決理由第12頁第11至
    13行），其主文與理由亦有矛盾。（3） 原審未審酌被告與
    陳文博所涉案之情節輕重有別，而量處被告無期徒刑，並褫
    奪公權終身，亦有未洽。被告甲○○上訴意旨否認犯罪，惟
    已於本院坦承犯行（本院卷59、67頁），固無理由，然原判
    既有上開可議之處，應由本院將原判決予以撤銷改判。爰審
    酌被告犯後對運輸第一級毒品已坦承犯罪並有悔意，其於案
    發後亦已供述本案之主謀（偵卷28頁），此亦利警方日後之
    追捕及其動機僅為取得其中之小部分之海洛因施用等一切情
    狀，爰量處有期徒刑15年8 月，以示懲警。扣案之第一級毒
    品海洛因3 包（驗餘合計淨重1040.38 公克、純度74.80 ％
    、純質淨重778.20公克），均應依毒品危害防制條例第18條
    第1 項前段之規定，不問屬於被告與否，均沒收銷燬之；鑑
    驗損耗部分業已滅失，毋庸宣告沒收銷燬。扣案之「華信航
    空公司」清潔袋3 個，均用於包裹毒品，防其裸露、潮濕，
    係班機上免費提供乘客取用，經被告取得後已屬被告與共犯
    陳文博所有；「豐興餅舖」手提紙袋1 個，亦屬共犯陳文博
    所有，並均交由被告分別用於分裝、聯絡運輸毒品事宜及藏
    放掩飾毒品，以便利運輸；扣案被告之MOTOROLLA 廠牌行動
    電話1 支（門號00000000 00 號內含易付卡1 張）及陳文博
    之OKWAP 廠牌行動電話（型號：A362、序號000000-00-0000
    00-0，內含易付卡1 張）1 支，分別為被告與陳文博用以聯
    絡運輸海洛因用之工具，分別為被告及陳文博所有，為供本
    件犯罪所用之物，均應予沒收之。另扣案之小型電子磅秤1
    臺，既無證據顯示係供本件被告用以確認毒品數量所用之工
    具，自難遽以宣告沒收。
據上論結，應依刑事訴訟法第369 條第1 項前段、第364 條、第
299 條第1 項前段，毒品危害防制條例第4 條第1 項、第18條第
1 項前段、第19條第1 項，刑法第11條、第28條、第47條第1 項
、第59條，判決如主文。
本案經檢察官姜儷儒到庭執行職務。
中    華    民    國    97    年    4     月    30    日
                  刑事第八庭    審判長法  官   李炫德
                                      法  官   郭玫利
                                      法  官   李政庭
以上正本證明與原本無異。
如不服本判決應於收受本判決後10日內向本院提出上訴書狀，其
未敘述上訴理由者，並得於提起上訴後10日內向本院補提理由書
狀（均須按他造當事人之人數附繕本）「切勿逕送上級法院」。
中    華    民    國    97    年    4     月    30    日
                                      書記官   吳福連
附錄本件判決論罪科刑法條：
毒品危害防制條例第4 條第1 項製造、運輸、販賣第一級毒品者
，處死刑或無期徒刑；處無期徒刑者，得併科新臺幣1 千萬元以
下罰金。


司法院資訊處製作；財團法人民間司法改革基金會備份。
